臺灣臺中地方法院民事判決
111年度中簡字第709號
原      告  游沂婕  
訴訟代理人  廖慧珠  
被      告  蔡文生  
訴訟代理人  夏加興  
上列被告因過失傷害案件，原告提起損害賠償之刑事附帶民事訴
訟，經本院刑事庭移送前來（110年度中交簡附民字第128號），
本院於民國111年9月12日言詞辯論終結，判決如下：
　　主　　　文
被告應給付原告新臺幣197,527元，及自民國111年12月1日起至
清償日止，按週年利率百分之5計算之利息。
原告其餘之訴駁回。
訴訟費用（除減縮部分外）由被告負擔10分之7，餘由原告負擔
。
本判決原告勝訴部分得假執行。但被告如以新臺幣197,527元為
原告預供擔保後，得免為假執行。
    事實及理由
壹、程序方面：
一、按當事人法定代理人代理權消滅者，訴訟程序在有取得訴訟
    能力之本人承受其訴訟以前當然停止；第168條至第172條及
    前條所定之承受訴訟人，於得為承受時，應即為承受之聲明
    ，民事訴訟法第170條、第175條第1項分別定有明文。查原
    告係民國00年0月0日生，有個人戶籍資料查詢結果可稽（見
    本院卷第25頁），而原告於110年11月19日提起本件訴訟時
    ，尚未成年，故由其法定代理人即父親乙○○、母親丙○○為其
    為訴訟行為。嗣於訴訟繫屬中，原告因年滿20歲而成年，其
    已於111年7月5日具狀聲明承受訴訟，此有民事聲明承受訴
    訟狀附卷可稽（見本院卷第283至287頁），經核與上開規定
    並無不合，應予准許。
二、次按訴狀送達後，原告不得將原訴變更或追加他訴。但擴張
    或減縮應受判決事項之聲明者，不在此限，民事訴訟法第25
    5條第1項第3款亦有明定。本件原告起訴時原聲明：被告應
    給付原告新臺幣（下同）595,408元，及自起訴狀繕本送達
    翌日起至清償日止，按週年利率百分之5計算之利息等語（
    見附民卷第7頁）；嗣迭經變更聲明後，於本院111年9月12
    日言詞辯論期日當庭更正聲明為：被告應給付原告467,248
    元，及自起訴狀繕本送達翌日起至清償日止，按週年利率百
    分之5計算之利息等語（見本院卷第318頁），核屬減縮應受
    判決事項之聲明，合於前開規定，亦應准許。
三、被告經合法通知，未於最後言詞辯論期日到場，核無民事訴
    訟法第386條所列各款情形，爰依原告之聲請，由其一造辯
    論而為判決。　　
貳、實體方面：
一、原告主張：被告於110年2月21日上午7時37分許，駕駛車牌
    號碼000-00號營業小客車（下稱肇事車輛），沿臺中市北屯
    區崇德路，由松竹路往文心路方向外側快車道行駛，行經崇
    德路與旅順路交岔路口右轉時，本應注意轉彎車應讓直行車
    先行，而依當時情況亦無不能注意情事，竟疏未注意及此，
    即貿然右轉，適伊騎乘丙○○所有之車牌號碼000-000號普通
    重型機車（下稱系爭機車），同向行駛於慢車道，見狀避煞
    不及，因而與被告所駕駛之肇事車輛發生碰撞（下稱系爭事
    故），致伊人車倒地，受有頭皮4公分裂傷（經傷口縫合）
    、頭部挫傷、2顆門牙斷裂、臉部及四肢（右手、前手臂、
    右膝、左足）多處擦傷、右膝肥厚性疤痕色素沉澱之傷害，
    系爭機車亦因而受損。而丙○○已將系爭機車受損之損害賠償
    債權讓與給伊。為此爰依侵權行為及債權讓與之法律關係提
    起本件訴訟，請求被告賠償如下損害：㈠醫療費用307,556元
    （含⑴已支出之門診醫療費用21,540元、⑵已支出、預估將來
    須支出右膝疤痕色素手術費用各63,008元，共計126,016元
    、⑶植牙費用16萬元）、㈡醫療用品437元、㈢就診交通費6,51
    0元、㈣機車修理費用5,225元（含經折舊後之零件費用1,225
    元、工資費用4,000元）、㈤不能工作之損失47,520元、㈣精
    神慰撫金10萬元，共計467,248元。並聲明：被告應給付原
    告467,248元，及自起訴狀繕本送達翌日起至清償日止，按
    週年利率百分之5計算之利息。
二、被告未於最後言詞辯論期日到庭，惟據其先前到庭陳述略以
    ：伊就系爭事故之發生固有過失，然原告亦與有過失等語。
    並聲明：⑴原告之訴駁回；⑵如受不利判決，願供擔保請准宣
    告免為假執行。
三、本院之判斷：
  ㈠原告主張被告駕駛肇事車輛，行駛至肇事路口右轉時，疏未
    注意禮讓原告之直行車先行，因而與原告所騎乘之系爭機車
    發生碰撞，原告人車倒地，致受有頭皮4公分裂傷、頭部挫
    傷、2顆門牙斷裂、臉部及四肢多處擦傷、右膝肥厚性疤痕
    色素沉澱等傷害，系爭機車亦因而受損，系爭機車所有權人
    丙○○已將系爭機車受損之損害賠償債權讓與原告等情，業據
    其提出車輛異動登記書、損害賠償債權請求權讓與同意書、
    中國醫藥大學附設醫院（下稱中國附醫）診斷證明書、傷勢
    照片、估價單為證（見本院卷第67頁、第161頁、第201至22
    1頁、第227頁），並有路口監視器影片截圖附卷可稽（見本
    院卷第245至249頁），且為被告所不爭執。又被告因上開行
    為涉犯過失傷害罪，經本院以110年度中交簡字第2178號刑
    事簡易判決判處有期徒刑2月等情，亦有前揭刑事判決、臺
    灣臺中地方檢察署檢察官聲請簡易判決處刑書（案號：110
    年度偵字第29019號、110年度偵字第33189號）在卷可查（
    見本院卷第17至20頁），復經本院依職權調取上開刑事卷宗
    （含偵卷）查閱屬實，而堪認定。
  ㈡按汽車、機車或其他非依軌道行駛之動力車輛，在使用中加
    損害於他人者，駕駛人應賠償因此所生之損害，民法第191
    條之2前段定有明文，此係專為非依軌道行駛之動力車輛在
    使用中駕駛人之責任而為舉證責任倒置之規定，故凡動力車
    輛在使用中加損害於他人者，即應負賠償責任，由法律推定
    駕駛人侵害他人之行為係出於過失。查系爭事故係因被告駕
    駛肇事車輛途經肇事路口右轉時，與原告所騎乘之系爭機車
    發生碰撞，並使原告受有前揭傷害，丙○○所有之系爭機車亦
    因而毀損，已如前述，則原告、丙○○所受之該等損害，顯然
    係被告使用車輛時侵害其等權利而發生，被告之行為與原告
    、丙○○所受損害間，存有相當因果關係，是揆之上開規定，
    本即應推定被告前揭侵害原告、丙○○之行為係有過失。次按
    汽車行駛至交岔路口，轉彎車應讓直行車先行，道路交通安
    全規則第102條第1項第7款分別定有明文。查被告駕駛肇事
    車輛行經肇事路口右轉時，理應禮讓直行之系爭機車先行，
    且依當時情形又無不能注意情事，竟貿然右轉，致原告所騎
    乘之系爭機車避煞不及，因而與肇事車輛發生碰撞，顯見被
    告就系爭事故之發生確有過失，且其過失與原告、丙○○所受
    損害間，有相當因果關係存在，亦可認定。
  ㈢次按因故意或過失，不法侵害他人之權利者，負損害賠償責
    任；不法侵害他人之身體或健康者，對於被害人因此喪失或
    減少勞動能力或增加生活上之需要時，應負損害賠償責任；
    不法侵害他人之身體、健康、名譽、自由、信用、隱私、貞
    操，或不法侵害其他人格法益而情節重大者，被害人雖非財
    產上之損害，亦得請求賠償相當之金額；不法毀損他人之物
    者，被害人得請求賠償其物因毀損所減少之價額，民法第18
    4條第1項前段、第193條第1項、第195條第1項、第196條分
    別定有明文。本件原告、丙○○因被告上開過失侵權行為而受
    有損害，依前揭規定，原告、丙○○自得請求被告賠償其所受
    損害。茲就原告得請求賠償之金額，分述如下：
  ⒈醫療費用：
　⑴原告主張其因系爭事故所受傷勢，已支出醫療費用21,540元
    等情，業據提出門診醫療費用收據、門診醫療收據為證（見
    本院卷第175頁、第179至199頁）。而由上開醫療收據所載
    治療項目及明細觀之，核屬治療原告所受傷害之必要花費，
    故而此部分費用均係因被告之侵權行為所生財產上之損害，
    原告請求被告賠償此部分損害，自為法之所許。
　⑵原告主張其就系爭事故所受右膝之傷勢，須進行去除疤痕色
    素手術共計8次，已進行4次，支出63,008元，將來尚須再支
    出4次手術費用63,008元等情，業據提出中國附醫門診醫療
    收據及110年6月7日出具之診斷證明書為證（見本院卷第191
    、193、195、199、205頁）。而觀諸該診斷證明書記載：「
    患者因上述原因（右膝肥厚性疤痕色素沉澱）於110年6月7
    日接受除疤雷射治療，建議除疤雷射至少8次」等語（見本
    院卷第17頁），足見原告主張有支出除疤雷射治療費用，應
    屬可採。又原告至今既已進行4次除疤雷射治療，而支出63,
    008元，則其主張將來尚須進行4次治療，共計此項治療須耗
    費126,016元（計算式：63008＋63008＝126016）等情，即屬
    有據。
　⑶原告主張因系爭事故致2顆門牙斷裂，然因原告年僅20歲，故
    應採植牙方式治療，故將來有支出植牙費用16萬元之必要等
    情。然查，關於牙齒斷裂之治療方式，得綜合考量病患斷裂
    之情形，選擇根管治療或植牙治療，非以植牙治療為必要。
    觀諸原告提出中國附醫於110年5月18日出具之診斷證明書記
    載，原告於系爭事故發生後，於同年3月2日至同年5月18日
    ，曾8次至該院牙科門診進行根管治療、芽體復型及製作假
    牙，預計於同年6月底完成相關治療等情（見本院卷第203頁
    ），參以原告提出之由其主治醫師出具之證明，亦載明：「
    患者甲○○因意外事故造成右上正中門齒與左上正中門齒斷裂
    。建議日後右上正中門齒與左上正中門齒以假牙復型…」（
    見本院卷第257頁），足見原告牙齒斷裂之情形，經醫師之
    專業評估，應以根管治療及製作假牙之方式為適宜。此外，
    原告就其因2顆門牙斷裂，而有進行植牙之必要之有利於己
    之事實，並未能舉證以實其說，自難信其此部分主張為真實
    。至於預估之假牙贋復費用，依前揭原告主治醫師出具之證
    明，為①臨時假牙每顆2,000元，共計4,000元；②全瓷冠每顆
    28,000元，共計56,000元；③玻璃纖維柱心每顆2,000元，共
    計2,000元，以上總計62,000元（計算式：4000＋56000＋2000
    ＝62000）。是以，原告主張其因牙齒斷裂之傷害，須支出之
    必要醫療費用應為62,000元。
　⑷從而，原告因系爭事故所受傷勢，而須支出之醫療費用，共
    計209,556元（計算式：21540＋126016＋62000＝209556），逾
    此部分之請求，即屬無據。　
　⒉醫療用品費：
  　原告主張其因系爭事故所受傷勢，而購買紗布塊、棉棒、生
    理食鹽水等醫療用品，共計支出437元等情，業據提出免用
    統一發票收據為證（見本院卷第177頁）。經核原告所購買
    之上開物品，均屬其清潔傷口、換藥，以利傷口癒合之醫療
    用品，則其支出上開費用，自有其必要性，而屬增加一般生
    活上需要所支出之必要費用，依民法第193條第1項規定，自
    得請求被告賠償。
　⒊機車修理費用：按物被毀損時，被害人依民法第196條規定請
    求物被毀損所減少之價額，得以必要之修復費用為估定之標
    準（最高法院77年5月17日77年度第9次民事庭會議決議參照
    ）。被告過失不法毀損系爭機車，依民法第196條之規定，
    應負損害賠償責任，則原告主張以修復金額作為賠償金額，
    自屬有據。又系爭機車修理時，既係以新零件更換被損之舊
    零件，是依上說明，自應將零件折舊部分予以扣除。原告主
    張系爭機車修理費用零件費用12,250元及工資4,000元等情
    ，並提出上開估價單為證，被告就此並未爭執，而堪認定。
    又依行政院所頒固定資產耐用年數表及固定資產折舊率之規
    定，機車之耐用年數為3年，依定率遞減法每年折舊1000分
    之536；參以系爭機車係91年12月出廠，有臺中市政府環境
    保護局機車排氣定期檢驗通知單可稽（見本院卷第65頁），
    至系爭事故發生日110年2月21日，實際使用時間已超過3年
    之耐用年數，關於零件折舊部分應受到不得超過10分之9之
    限制，故應以10分之9計算其折舊。則零件扣除折舊後之修
    復費用估定為1,225元，再加計不計折舊之工資費用4,000元
    ，系爭機車之合理修復費用為5,225元（計算式：1225＋4000
    ＝5225）。又系爭機車之所有權人丙○○已經對被告之損害賠
    償債權讓與原告等情，業如前述，則原告主張被告應賠償系
    爭機車修理費5,225元，自屬有據。
　⒋就診交通費：
　　原告主張其因系爭事故所受傷勢，自110年2月24日起至同年
    11月15日止，共計前往醫院就診21次，因有搭乘計程車就診
    之必要，以每次來回310元計算，被告應賠償就診交通費共
    計6,510元等情，並提出計程車車資計算系統試算結果截圖
    為證（見本院卷第59頁）。查原告於因系爭事故所受傷勢於
    中國附醫急診縫合傷口後，有陸續門診追蹤治療，依醫囑建
    議休養3週等情，有前揭診斷證明書附卷可參。而原告居住
    於臺中市北屯區松竹路，距離就診之中國附醫（臺中市北區
    學士路），確有相當距離。而原告右腿膝蓋處確因系爭事故
    而受有大面積擦傷，堪認其於系爭事故發生之初，行動力應
    受一定程度之限制，在此情形下，衡情應無法以步行、自行
    騎車方式前往就診，亦不宜強令其自行搭乘大眾交通工具，
    而忍受步行往返住家、醫院與公車站間之不適，是以原告依
    其傷勢，於系爭事故發生之初自有搭乘計程車往返醫院就診
    之必要。本院審酌原告自承受傷後傷口會痛，大約3週走路
    還是一拐一拐的等語（見本院卷第242頁），並參以醫師建
    議原告於受傷後須休養3週等情，認原告於系爭事故發生後3
　　週內，應有搭乘計程車往返醫院就診之必要。而原告主張其
    於系爭事故發生後3週內分別於110年2月24日、同年3月2日
    、3日、9日前往中國附醫就診等情，核與其提出之門診醫療
    收據相符（見本院卷第179至183頁），則原告主張其於上開
    4日有搭乘計程車往返住家與醫院之必要，而須支出計程車
    資1,240元（計算式：310×4＝1240），應屬有據，逾此部分
    之請求，則無理由。
　⒌不能工作之損失：
　　原告主張其於系爭事故發生，係在長榮桂冠酒店餐飲部擔任
    工讀生，每月勞工保險投保薪資15,840元，受傷3個月期間
    因未裝臨時牙套，無法工作，故受有不能工作之損失47,520
    元等情，並提出勞工保險被保險人投保資料表及明細為證（
    見本院卷第73至81頁）。經查，原告因系爭事故所受傷勢，
    經醫囑建議休養3週等情，已如前述，是原告主張因系爭事
    故所受傷勢，而於3週期間內不能工作等情，應屬有據。至
    原告雖主張至其臨時牙套裝妥前，共計3個月均無法工作云
    云。然查，原告未裝妥臨時牙套，應僅影響其外觀，而無礙
    於其從事工作之能力；且系爭事故發生起3週時間（110年2
    、3月），全球COVID-19疫情仍然嚴峻，而原告係在餐飲業
    之公共場所工作，依規定仍須配戴口罩，是以縱然其於系爭
    事故發生3週後尚未裝妥臨時牙套，則於配戴口罩之情形下
    ，應無影響其外觀之虞。是其主張於系爭事故發生逾3週後
    ，仍有不能工作之情，自無可採。又原告主張其每月薪資應
    以勞工保險投保薪資每月15,840元計算云云。然查，原告自
    承其為工讀生，且觀諸其109年9月起至110年1月止實際領取
    之薪資分別為13,598元、18,561元、15,309元、11,846元、
    15,237元等情，有其提出之存摺封面及內頁可證（見附民卷
    第59頁、本院卷第225頁），足見其每月工作日數並不固定
    ，是以勞工保險投保薪資顯無法真實反應其每月實際工作收
    入。故本院認以上開時間之平均薪資作為計算其不能工作損
    失之依據，較為合理。而原告於系爭事故發生前5個月之每
    月平均薪資為14,910元【計算式：（13598＋18561＋15309＋11
    846＋15237）÷5＝14910.2，元以下四捨五入】，依此計算，
    原告所受3週，共計21日之不能工作之損失，應為10,437元
    （計算式：14910×21/30＝10437）。
　⒍精神慰撫金：
  ①按慰撫金之賠償須以人格權遭遇侵害，使精神上受有痛苦為
    必要，其核給之標準固與財產上損害之計算不同，然非不可
    斟酌雙方身份資力與加害程度，及其他各種情形核定相當之
    數額。
　②原告因系爭事故造成上開傷害，有前揭診斷證明書在卷可佐
    ，足見原告所受傷害，確令其肉體及精神均蒙受相當之痛苦
    ，是其請求被告賠償精神慰撫金，自屬有據。
　③查原告現就讀大學，目前每月打工薪資約1萬元，名下無財產
    ；被告則為高中畢業，目前無業，名下亦無財產等情，除經
    兩造陳明在卷（見本院卷第102頁）外，並有稅務電子閘門
    財產、所得調件明細表附卷足憑（置於證物袋）。玆審酌前
    述兩造之教育程度、身分地位、經濟狀況、被告不法行為態
    樣、原告所受之痛苦等一切情狀，認原告請求被告賠償精神
    慰撫金，應以8萬元為適當。逾此範圍之請求，尚屬無據。
  ⒎綜上，原告因被告侵權行為得請求被告給付醫療費用209,556
    元、醫療用品費437元、機車修理費用5,225元、就診交通費
    1,240元、不能工作之損失10,437元、精神慰撫金8萬元，共
    計306,895元（計算式：20955＋437＋5225＋1240＋10437＋80000
    ＝306895）。
　㈣按損害之發生或擴大，被害人與有過失者，法院得減輕賠償
    金額，或免除之，民法第217條第1項定有明文。蓋此項規定
    之目的在謀求加害人與被害人間之公平，倘受害人於事故之
    發生亦有過失時，由加害人負全部賠償責任，未免失諸過酷
    ，是以賦予法院得減輕其賠償金額或免除之職權此項規定之
    目的，在謀求加害人與被害人間之公平，故在裁判上法院得
    以職權減輕或免除之。按汽車行駛時，駕駛人應注意車前狀
    況，並隨時採取必要之安全措施，為道路交通事件安全規則
    第94條第3項所明定。查被告抗辯原告就系爭事故之發生，
    亦有過失，而為原告所不爭執；且查原告騎乘系爭機車上路
    ，應注意車前狀況，作隨時停車之準備，然其卻未注意及此
    ，致發現其前方由被告所駕駛之肇事車輛右轉，閃避不及，
    因而與肇事車輛發生碰撞，足證原告就系爭事故之發生，亦
    有疏未注意車前狀況，作隨時停車之準備之過失無訛。準此
    ，被告自得依民法第217條之規定，減輕其賠償責任。本院
    分別審酌兩造就系爭事故原因力之強弱及過失之程度，認應
    由原告、被告各負擔百分之30、百分之70之過失責任，方屬
    公允。本院爰依前述比例減輕被告賠償金額百分之30。準此
    ，被告應賠償原告之金額應為214,827元（計算式：306895×
    0.7≒214827，元以下四捨五入）。
　㈤再按，保險人依本法規定所為之保險給付，視為被保險人損
    害賠償金額之一部分；被保險人受賠償請求時，得扣除之，
    強制汽車責任保險法第32條定有明文。查原告因系爭事故受
    傷，已領取強制汽車責任保險理賠金17,300元等情，有國泰
    世紀產物股份有限公司回函在卷可參（見本院卷第231頁）
    ，而堪認定。則於原告為本件賠償之請求時，自應將上開已
    領取之保險金扣除。經扣除上開保險金後，原告得請求被告
    賠償之金額為197,527元（計算式：000000－00000＝197527）
    。
  ㈥按給付有確定期限者，債務人自期限屆滿時起，負遲延責任
    。給付無確定期限者，債務人於債權人得請求給付時，經其
    催告而未為給付，自受催告時起，負遲延責任。其經債權人
    起訴而送達訴狀，或依督促程序送達支付命令，或為其他相
    類之行為者，與催告有同一之效力，民法第229條第1項、第
    2項定有明文。又遲延之債務，以支付金錢為標的者，債權
    人得請求依法定利率計算之遲延利息。但約定利率較高者，
    仍從其約定利率。應付利息之債務，其利率未經約定，亦無
    法律可據者，週年利率為百分之5，民法第233條第1項、第2
    03條亦有明文。查原告對被告之損害賠償債權，核屬無確定
    期限之給付，原告既起訴請求被告給付，且起訴狀繕本已於
    110年11月30日送達被告（見附民卷第63頁），然被告迄今
    皆未給付，依前揭規定，被告應自收受起訴狀繕本後負遲延
    責任。則原告請求被告自同年12月1日起加給按週年利率百
    分之5計算之遲延利息，於法自屬有據。
四、綜上所述，原告依侵權行為、債權讓與之法律關係，請求被
    告給付197,527元，及自110年12月1日起至清償日止，按週
    年利率百分之5計算之利息，於法自屬有據。逾此部分之請
    求，則無理由，應予駁回。
五、本件事證已臻明確，兩造其餘攻擊防禦方法及舉證，核與判
    決結果不生影響，爰不逐一論述。
六、本件係就民事訴訟法第427條第2項第11款所定應適用簡易程
    序訴訟事件所為被告敗訴之判決，依同法第389條第1項第3
    款之規定，自應依職權宣告假執行。又被告陳明願供擔保，
    請准宣告免為假執行，經核亦無不合，爰酌定相當之金額准
    許之。　　
七、結論：原告之訴一部有理由，一部無理由，判決如主文
中　　華　　民　　國　　111 　年　 10 　月　　11　　日
                  臺灣臺中地方法院臺中簡易庭
                                  法  官  郭妙俐
以上為正本係照原本作成。
如不服本判決，應於送達後20日內，向本院提出上訴狀並表明上
訴理由，如於本判決宣示後送達前提起上訴者，應於判決送達後
20日內補提上訴理由書（須附繕本）。如委任律師提起上訴者，
應一併繳納上訴審裁判費。
中　　華　　民　　國　　111 　年　 10 　月　　11　　日
                                  書記官  林素真